【裁判字號】    98,審司,694
【裁判日期】    981013
【裁判案由】    選派檢查人
【裁判全文】
臺灣臺北地方法院民事裁定             98年度審司字第694號
聲  請  人  乙○○○
相  對  人  萬裕建設股份有限公司
臨時管理人  甲○○
上列聲請人聲請選派檢查人事件，本院裁定如下：
    主  文
選派周峻墩會計師為萬裕建設股份有限公司（公司統一編號：0
0000000）之檢查人，檢查萬裕建設股份有限公司之業務
帳目及財產情形。
聲請程序費用新臺幣壹仟元由相對人負擔。
    理  由
一按繼續一年以上，持有已發行股份總數百分之三以上之股東，
  得聲請法院選派檢查人，檢查公司業務帳目及財產情形，公司
  法第245條第1項定有明文。
二本件聲請意旨略以：
  (一)相對人已發行股份股數共計6,000股，伊持有1,250股，占該
    公司已發行股份總數20.8﹪，自得依法聲請選派檢查人。因
    相對人之董事長即第三人陳查某已於民國82年8 月間過世，
    該公司已被財政部臺北市國稅局（下稱國稅局）列為陳查某
    之遺產，並預定由法務部行政執行署（下稱行政執行署）拍
    賣其全部股份以抵繳遺產稅。行政執行署臺北執行處已分別
    於97年4月8日、同年5月6日查扣相對人及陳查某繼承人之全
    部股份進行拍賣，惟因拍賣價格過高，無人得標而流標。另
    國稅局核定相對人6,000 股股份用來抵繳遺產稅之價值為新
    臺幣（下同）17,011,717元，與第二次拍賣核定價格相差八
    倍餘，惟相對人之臨時管理人甲○○採消極不作為之態度，
    未積極向行政執行署為說明，顯未盡到行使臨時管理人之職
    權，且不利於公司之利益。
  (二)伊為相對人之股東及陳查某之遺產繼承人，唯恐相對人實際
    資產高於國稅局核定之上開價額，如直接抵繳將有損全體繼
    承人之權益，為查明相對人之公司營運狀況及實際財產，多
    次依公司法第210 條規定，向相對人之臨時管理人甲○○聲
    請查閱抄錄公司之財務報表、日記帳、總分類帳、銀行帳、
    現金帳等帳冊資料，惟甲○○均不予理會，伊高度懷疑相對
    人資產已遭挪用、掏空，而有嚴重侵害全體股東之股東權益
    情事，爰依法聲請鈞院選派周峻墩會計師為檢查人，檢查相
    對人所有會計帳目、財產情形及業務經營狀況等語。
三經查：
  (一)聲請人主張其為相對人之股東，繼續一年以上持有相對人已
    發行股份總數20.8﹪股份之事實，業據提出股東名簿等件為
    證，並為相對人所不爭執，堪可信實。是其依前引法條規定
    ，聲請選任檢查人檢查相對人之業務帳目及財產情形，於法
    即無不合。
  (二)相對人之臨時管理人甲○○雖具狀陳稱：公司法第245 條規
    定，應以股東未濫用聲請權限為前提，聲請人認伊並未積極
    參與、介入股東個人持股申請抵繳遺產稅事件，惟聲請人將
    其持有相對人公司之股份申請抵繳陳查某之遺產稅，當屬股
    東個人財產權之自由處分，與公司營運無關，伊無從禁止、
    干預或介入股東個人財產之處分；另國稅局核定相對人股份
    抵繳遺產稅之總價值為17,011,717元，乃國稅局職權之行使
    ，聲請人對其核定抵繳之價值若有不服，自應循行政執行之
    聲明異議程序尋求救濟；又聲請人請求查閱之相對人最近年
    度之日記帳、總分類帳、銀行帳、現金帳公司帳冊，並非公
    司法第210條第2項規定股東得請求查閱或抄錄之範圍，其所
    為請求於法無據。故聲請人以未獲帳冊閱覽為由，聲請選派
    檢查人，其背後目的、動機係因家族爭產所生嫌隙，顯係公
    私不分，實屬濫用公司法第245 條之聲請權限，爰請求駁回
    聲請人之聲請云云。惟查，聲請人為本件聲請，係為查明相
    對人之公司資產及經營狀況，縱其動機係出於家族繼承糾紛
    所生之抵繳遺產稅事件，惟公司法第245條第1項聲請選派檢
    查人之規定，除具備繼續一年以上持有已發行股份總數百分
    之三之股東之要件外，別無其他限制，聲請人具備前開要件
    ，已如前述，自非不得為本件之聲請；又少數股東聲請選派
    檢查人之權限，為法律所賦予，其目的除為保證股東投資權
    益外，亦隱含使公司健全發展之目的，難認聲請人聲請本院
    選派檢查人有何權利濫用情事。相對人之臨時管理人以前詞
    置辯，認本院應駁回聲請人之聲請，核屬無據，並不足採。
  (三)聲請人推薦周峻墩會計師為本案之檢查人，查周峻墩會計師
    係財稅系學士，曾任中央信託局信託處辦事員、安侯建業（
    KPMG）會計師事務所主任、建鋒會計師事務所執業會計師，
    現任佳明誼合會計師事務所所長、千翔保全股份有限公司獨
    立董事、漢台科技股份有限公司監察人，已執行會計師業務
    18年，有周峻墩會計師學經歷表在卷可稽，本院審酌上情，
    認其對於公司業務、帳目及盈虧情況，應能本於專業知識予
    以檢查，當亦能適時維護、保障聲請人及其他股東之權益，
    爰依公司法第245條第1項規定，選派周峻墩會計師為檢查人
    ，檢查相對人之業務帳目及財產情形。又相對人應依檢查人
    之要求提出相關帳簿、表冊供檢查，檢查人之報酬由相對人
    負擔，附此敘明。
四依非訟事件法第175條第3項，裁定如主文。
中    華    民    國    98    年    10    月    13    日
                  民事第六庭    法  官  陳婷玉
以上正本係照原本作成
如對本裁定抗告，須於裁定送達後10日內向本院提出抗告狀，並
繳納抗告費新臺幣1,000元
中    華    民    國    98    年    10    月    13    日
                                書記官  吳鸝稻


司法院資訊處製作；財團法人民間司法改革基金會備份。
